【裁判字號】    97,裁,3931
【裁判日期】    970814
【裁判案由】    土地增值稅
【裁判全文】
最  高  行  政  法  院  裁  定
                                      97年度裁字第3931號
上  訴  人  翔帝建設有限公司
代  表  人  甲○○
                          送達代收人  乙○○
                          金區○○○路235號3樓之1
被 上訴 人  桃園縣政府地方稅務局
代  表  人  丙○○
上列當事人間土地增值稅事件，上訴人對於中華民國97年5月1日
臺北高等行政法院96年度訴字第2843號判決，提起上訴，本院裁
定如下：
    主  文
上訴駁回。
上訴審訴訟費用由上訴人負擔。
    理  由
一、按對於高等行政法院判決之上訴，非以其違背法令為理由，
    不得為之，行政訴訟法第242條定有明文。依同法第243條第
    1項規定，判決不適用法規或適用不當者，為違背法令；而
    判決有同條第2項所列各款情形之一者，為當然違背法令。
    是當事人對於高等行政法院判決上訴，如依行政訴訟法第24
    3條第1項規定，以高等行政法院判決有不適用法規或適用不
    當為理由時，其上訴狀或理由書應有具體之指摘，並揭示該
    法規之條項或其內容；若係成文法以外之法則，應揭示該法
    則之旨趣；倘為司法院解釋或本院之判例，則應揭示該判解
    之字號或其內容。如以行政訴訟法第243條第2項所列各款情
    形為理由時，其上訴狀或理由書，應揭示合於該條項各款之
    事實。上訴狀或理由書如未依此項方法表明，或其所表明者
    與上開法條規定不合時，即難認為已對高等行政法院判決之
    違背法令有具體之指摘，其上訴自難認為合法。
二、本件上訴人對於高等行政法院判決上訴，主張：「上訴人與
    訴外人劉邱明妹於民國92年間所為之分割共有土地行為，經
    被上訴人循土地稅法之相關規範，從事土地價值自然漲價之
    評價，並完成土地增值稅之核定；詎料，被上訴人竟在法律
    未有規定下，逕以實質課稅原則為由，將先前土地分割之事
    實，與後續土地移轉活動合併計算土地增值稅，逕行對上訴
    人核課土地增值稅，違背土地稅法第28條意旨。縱認上訴人
    及訴外人劉邱明妹有濫用法律行為形式之情事，衡酌系爭土
    地交易之通常形式為劉邱明妹與第三人之買賣交易，則依據
    實質課稅原則本旨，即當以通常行為形式之納稅義務人即劉
    邱明妹負擔本案土地增值稅。再者，劉邱明妹將土地部分所
    有權移轉予上訴人前，該土地全數所有權均屬訴外人劉邱明
    妹所有，土地漲價所生之利益當然歸屬劉邱明妹，依憲法第
    143條第3項及土地稅法第5條第1項之意旨，當由劉邱明妹負
    擔土地增值稅之繳納義務；惟原判決全未敘明不能採取上訴
    人該部分攻擊方法之理由，核有判決不備理由之違悖法令。
    又財政部93年8月11日台財稅字第09304539730號解釋令既屬
    解釋性行政規則，卻變更租稅主體與租稅客體，實屬增加法
    律所無之限制；況上開解釋係於93年8月11日作成，原判決
    逕以系爭解釋論斷上訴人93年4月22日所為之移轉行為，顯
    有牴觸『溯及既往禁止原則』、違背信賴保護原則之違背法
    令」等語，據為指摘原判決違背法令之事由。惟核其前開上
    訴理由，無非重述其在原審起訴狀之主張，或對原審駁斥其
    主張之理由，泛言判決不備理由或理由矛盾。而其對原判決
    所為：「上訴人利用免徵或不課徵土地增值稅之土地，與應
    稅土地形成共有關係再辦理分割，因而墊高地政機關分割改
    算後系爭土地之前次移轉現值，取巧規避土地增值稅」之法
    律論斷內容，究竟有何違背法律、司法院解釋或本院判例之
    處，或有如何合於行政訴訟法第243條第2項所列各款之情形
    ，顯然未為具體之表明，難認為已對原判決之違背法令有具
    體之指摘。依首揭規定及說明，其上訴自不合法，應予駁回
    。
三、據上論結，本件上訴為不合法。依行政訴訟法第249條第1項
    前段、第104條、民事訴訟法第95條、第78條，裁定如主文
    。
中    華    民    國    97    年    8     月    14    日
                    最高行政法院第一庭
                        審判長法官  鄭  淑  貞
                              法官  林  茂  權
                              法官  吳  慧  娟
                              法官  鄭  小  康
                              法官  帥  嘉  寶
以  上  正  本  證  明  與  原  本  無  異
中    華    民    國    97    年    8     月    18    日
                              書記官  莊  俊  亨


司法院資訊處製作；財團法人民間司法改革基金會備份。
